臺灣高等法院臺中分院刑事判決　　　　100年度上易字第529號
上　訴　人　臺灣臺中地方法院檢察署檢察官
被　　　告　何瓊雯
上列上訴人因被告竊盜案件，不服臺灣臺中地方法院100年度易
字第526號中華民國100年3月3日第一審判決（起訴案號：臺灣臺
中地方法院檢察署99年度偵字第23605號），提起上訴，本院判
決如下：
    主  文
上訴駁回。
    理  由
一、按依刑事訴訟法第350條、第361條、第362條、第367條規定
    ，不服地方法院之第一審判決而上訴者，須提出上訴書狀，
    並應敘述具體理由，為上訴必備之程式；其所提出之書狀未
    敘述上訴理由，或僅曾以言詞陳述上訴理由者，均應於上訴
    期間屆滿後20日內補提理由書於第一審法院。第一審法院經
    形式審查，認逾期未補提上訴理由者，應定期間先命補正；
    逾期未補正者，為上訴不合法律上之程式，應以裁定駁回。
    倘已提出上訴理由，但所提非屬具體理由者，或已上訴但未
    提上訴理由，經審判長定期間補正仍未補正者，則應由第二
    審法院以上訴不合法律上之程式，判決駁回。而所謂具體理
    由，必係依據卷內既有訴訟資料或提出新事證，指摘或表明
    第一審判決有何採證認事、用法或量刑等足以影響判決本旨
    之不當或違法，而構成應予撤銷之具體事由，始克當之（例
    如：依憑證據法則具體指出所採證據何以不具證據能力，或
    依憑卷證資料，明確指出所為證據證明力之判斷如何違背經
    驗、論理法則）；倘僅泛言原判決認定事實錯誤、違背法令
    、量刑失之過重或輕縱，而未依上揭意旨指出具體事由，或
    形式上雖已指出具體事由，然該事由縱使屬實，亦不足以認
    為原判決有何不當或違法者（例如：對不具有調查必要性之
    證據，法院未依聲請調查亦未說明理由，或援用證據不當，
    但除去該證據仍應為同一事實之認定），皆難謂係具體理由
    ，俾與第二審上訴制度旨在請求第二審法院撤銷、變更第一
    審不當或違法之判決，以實現個案救濟之立法目的相契合，
    並節制濫行上訴（最高法院97年度台上字第892號刑事判決
    意旨參照）。
二、本件上訴人即檢察官於民國100年3月28日向原審法院提出上
    訴書狀，核其記載之上訴理由略為：(一)原審認為古語有云：
    倉廩實則知禮節，衣食足則知榮辱，是禮生於有，而廢於無
    。淵深而魚生之，山深而獸行之，人富而仁義附焉；可見「
    能生存下去」乃人生首要之事，苟若連「生活下去」之基本
    生存條件尚且掙扎費力爭取而不可得，則如何苛求人民猶有
    餘裕去思慮應遵禮守法行事，是對於類此居於經濟環境上相
    對弱勢地位之犯罪者，法院於量刑時應特別斟酌忖度被告之
    生活狀況，以臻妥適等情，固屬有見，亦為吾等所肯認。然
    而，本件原審認定：「在本應負擔生計之一家之主長期因入
    監服刑而缺席下，被告以一孱弱女子，獨自承擔家庭之照護
    責任，應著實費力艱辛與掙扎許多。」乙情，無非係以被告
    於審理中供述：其丈夫因案入獄，其因獨力扶養一年幼女兒
    ，為家人之生計奔波勞祿，迫不得已，始挺而走險為本件竊
    盜犯行等語及全戶戶籍資料（完整姓名）查詢結果、其配偶
    之臺灣高等法院被告前案紀錄表等資料茲以證明。然而，究
    竟被告是否確有撫育其子女之事實？又或其子女平日是否為
    其他親友照顧？甚且被告於子女出生後，長年接續出入監所
    多次，有被告在監在押紀錄表l紙可資佐證，從而，於被告
    在監所期間，其子女必然係由他人撫育照顧，而被告出監所
    後，究有無承接照顧子女之責任？況且，被告於出監期間縱
    有承接照顧養育子女之責任，則何以被告無法以正當之工作
    維持生計？其中又有何坎坷而殊值同情之處？此等事實均非
    僅依憑被告之供述及全戶戶籍資料（完整姓名）查詢結果、
    其配偶之臺灣高等法院被告前案紀錄表等資料可得而知。從
    而，原審認定本件被告係因為照顧其子女，挺而走險觸犯刑
    罰等情，未就此等量刑參考之事實詳為調查，亦未就上開疑
    點說明，恐有判決理由不備之虞。(二)又被告自民國83年起，
    即有因竊盜案件為緩刑之宣告，嗣因再犯另案竊盜而為緩刑
    之撤銷，且自87年起，亦曾因多件竊盜案件而為法院判決有
    罪，其犯罪之手法，多係同於本件，假藉欲購物之消費者，
    進入店家或攤販，旋趁店員不注意之際，竊取他人之皮包、
    商品等物之手法。計有：臺灣臺中高等法院92年度上易字第
    38l號（12次竊盜犯行）、臺灣臺北地方法院98年度易字第
    2754號（1次竊盜犯行）、臺灣臺中地方法院99年度中簡字
    第3090號（2次竊盜犯行）、同院97年度簡字第398號（1次
    竊盜犯行）、同院97年度簡字第163號（2次竊盜犯行）、同
    院93年度易字第2098號（19次竊盜犯行）、同院92年度易字
    第1979號（4次竊盜犯行）、91年度易字第3113號（11次竊
    盜犯行）、87年度易字第4059號（6次竊盜犯行，含偽造竊
    得之有價證券犯行）「按：因資料收錄範圍有限，茲僅列檢
    索系統得以查詢之資料」。是以，本件被告並非初犯或偶然
    為之之犯罪行為人，其素行顯然不佳，原審未斟酌被告之品
    行及素行，逕以對被告量處極為寬低之刑度，容有未恰。從
    而，原審之量刑不足收懲戒被告之效，亦未能達到犯罪一般
    預防及特別預防之效，難謂符合刑罰分配之合理性，而無法
    實現刑罰之正義及公平，自難認原審判決為妥適，應另為適
    當合法之判決等語。
三、本院查：
  (一)檢察官因不服上開臺灣臺中地方法院之第一審判決，而於前
    述時間具狀敘明理由向原審法院提起上訴，則依刑事訴訟法
    第361條第2項之規定、該條項立法修正理由及上揭最高法院
    判決意旨，倘已提出上訴理由，但所提非屬具體理由者，即
    應由第二審法院以上訴不合法律上之程式，以判決駁回之；
    且上訴理由之具體與否係屬第二審法院審查範圍，不在命補
    正之列（參見法院辦理刑事訴訟案件應行注意事項第162點
    ）。
  (二)又原判決以被告犯刑法普通竊盜罪，均累犯，共4罪，事證
    明確，遂適用刑法第320條第1項、第47條第1項、第41條第1
    項前段、第51條第6款，刑法施行法第1條之1第1項、第2項
    前段等規定，審酌被告智識程度雖不高，亦不應恣意侵害他
    人財產權，並考量其所生危害程度、坦承全數犯行之態度、
    所供述為家人之生計迫不得已而犯案、家庭境況等一切情狀
    ，認對於類此居於經濟環境上相對弱勢地位之犯罪者，法院
    於量刑時應特別斟酌忖度被告之生活狀況，以臻妥適，乃就
    其所犯4罪，各處拘役30日，應執行拘役60日，如易科罰金
    ，以新臺幣1千元折算1日，核其採證認事及用法，並無違背
    一般經驗法則、論理法則與證據法則，所為量刑亦屬妥適，
    而未違反罪刑相當原則及比例原則，定執行刑部分也合乎內
    部性界及外部性界限，尚無違反法律之目的及法秩序之理念
    所在，先予敘明。
  (三)檢察官雖以前揭理由提起上訴，惟按「刑法第五十七條所定
    科刑應審酌之一切情狀，因其非屬犯罪構成要件之事實，以
    經自由證明為已足」（最高法院87年度台上字第3485號判決
    要旨參照），故原判決以卷附被告之全戶戶籍資料、其配偶
    之臺灣高等法院被告前案紀錄表等，而採認被告於科刑事項
    部分所供述其家庭之情況，所為認定與卷存證據資料並無不
    符，檢察官於上訴理由(一)部分之指摘，不足動搖原判決之結
    果。至其上訴理由之(二)以被告前有多次竊盜前科，而認原審
    科刑之裁量不當，然原判決並未忽略被告構成累犯之事實，
    已將其前案之情形考量在內，且被告之品格、素行如何，僅
    係法院科刑時應斟酌事項之一，非謂其素行不佳，即可不問
    其他，只能從重議處，況原審何以對被告從輕處遇，已特別
    加強敘明其理由，尚無違誤或不當，業如前述。故此部分上
    訴理由所指被告品格、素行之問題，亦不足認係原判決應予
    撤銷之理由。
四、綜上所述，依前開檢察官之上訴理由，尚不足認為原判決之
    量刑有何違誤或不當，而可構成應予撤銷之事由，故非前揭
    說明之具體理由。則揆諸上開最高法院判決之意旨，及依「
    程序優先於實體」之刑事訴訟法原則，本件上訴即不合法定
    上訴程式，而應予駁回，並不經言詞辯論為之。
據上論斷，應依刑事訴訟法第367條前段、第372條，判決如主文
。
中    華    民    國   100    年    4     月    25    日
            刑事第九庭  審判長法  官  江  德  千
                              法  官  陳  宏  卿
                              法  官  莊  深  淵
以上正本證明與原本無異。
不得上訴。
                              書記官  陳  振  海
中    華    民    國   100    年    4     月    25    日